臺灣高等法院刑事判決　　　　　　　100年度交上訴字第202號
上　訴　人　臺灣桃園地方法院檢察署檢察官
被　　　告　李智瑋
上列上訴人因被告過失致死案件，不服臺灣桃園地方法院100 年
度審交訴字第97號，中華民國100 年10月7 日所為之第一審判決
（起訴案號：臺灣桃園地方法院檢察署100 年度偵字第2175號）
，提起上訴，本院判決如下：
    主  文
上訴駁回。
    理  由
一、按依刑事訴訟法第350 條、第361 條、第362 條、第367 條
    規定，不服地方法院之第一審判決而上訴者，須提出上訴書
    狀，並應敘述具體理由，此為上訴必備之程式；其所提出之
    書狀未敘述上訴理由，或僅曾以言詞陳述上訴理由者，均應
    於上訴期間屆滿後20日內補提理由書於第一審法院。第一審
    法院經形式審查，認逾期未補提上訴理由者，應定期間先命
    補正；逾期未補正者，為上訴不合法律上之程式，應以裁定
    駁回。倘已提出上訴理由，但所提非屬具體理由者，則由第
    二審法院以上訴不合法律上之程式，判決駁回。而所謂具體
    理由，必係依據卷內既有訴訟資料或提出新事證，指摘或表
    明第一審判決有何採證認事、用法或量刑等足以影響判決本
    旨之不當或違法，而構成應予撤銷之具體事由，始克當之（
    例如：依憑證據法則具體指出所採證據何以不具證據能力，
    或依憑卷證資料，明確指出所為證據證明力之判斷如何違背
    經驗、論理法則）；倘僅泛言原判決認定事實錯誤、違背法
    令、量刑失之過重或輕縱，而未依上揭意旨指出具體事由，
    或形式上雖已指出具體事由，然該事由縱使屬實，亦不足以
    認為原判決有何不當或違法者（例如：對不具有調查必要性
    之證據，法院未依聲請調查亦未說明理由，或援用證據不當
    ，但除去該證據仍應為同一事實之認定），皆難謂係具體理
    由，俾與第二審上訴制度旨在請求第二審法院撤銷、變更第
    一審不當或違法之判決，以實現個案救濟之立法目的相契合
    ，並節制濫行上訴（最高法院97年度台上字第892 號刑事判
    決意旨參照）。次按上訴書狀本身應敘述具體上訴理由，非
    可引用或檢附其他文書代替，以為上訴之理由。蓋刑事訴訟
    法規定各種文書之制作，應具備一定之程式，其得引用其他
    文書者，必有特別之規定始可（例如刑事訴訟法第48條、第
    373 條。）；否則，即難認其上訴已合法律上之程式（最高
    法院69年度台上字第2724號判例亦同此意旨）。
二、本件檢察官不服原審判決，提起上訴，其於民國（以下同）
    100 年10月27日提出之「臺灣桃園地方法院檢察署檢察官上
    訴書」所敘述之上訴理由以：(一)茲據告訴人周慶錦具狀請求
    上訴，略以：「原審並未對取捨證據進行辯論，逕行輕判，
    且被告李智瑋未與告訴人和解，毫無悔意」等語前來。(二)經
    核閱上開聲請人所述事項，認其聲請上訴尚非顯無理由，爰
    附送原聲請狀依刑事訴訟法第344 條第1 項、第2 項、第45
    5 條之1 第1 項提起上訴，請將原判決撤銷，更為適當合法
    之判決等語（見本院卷第7 頁）。
三、本院查：
（一）、被告李智瑋係任職於億（起訴書均誤載為誼）東企業股
        份有限公司（下簡稱億東公司），擔任小貨車司機，為
        從事駕駛業務之人，於99年9 月11日17時15分許，駕駛
        億東公司所有、牌照號碼1963-TK 號自用小貨車送貨，
        沿桃園縣八德市○○路由長興路往平等路方向行駛內側
        車道，行經桃園縣八德市○○路600 巷對面附近之速限
        50公里、中央分向限制線路段處，以時速50至60公里之
        速度超速行駛且控車失當左偏跨越中央分向限制線駛入
        對向來車道，連續撞擊周櫻雀所駕駛牌照號碼0006 -FQ
        號自用小客車及王證（起訴書誤載為穀）所駕駛乘載
        乘客周工卜之牌照號碼PK-5946 號自用小客貨車，造成
        周工卜受有頭胸部鈍挫傷併頸椎骨折、顱內出血及氣血
        胸，經送醫急救無效，仍因神經性及出血性休克不治死
        亡。被告李智瑋車禍發生後，在有職司犯罪偵查職權之
        機關未發覺何人為肇事者前，主動向前往處理之桃園縣
        政府警察局交通隊八德交通小隊（下簡稱八德交通小隊
        ）警員林志中承認為肇事人，自首接受裁判。以上事實
        ，業經被告李智瑋於檢察官訊問、原審準備程序及審判
        中之自白在卷（見99年度相字第1474號相驗卷第13 1頁
        、原審卷第43頁反面、第45頁反面），並參酌告訴人即
        被害人家屬周慶錦於警詢、檢察官訊問、原審準備程序
        及審判中之指訴（見99年度相字第1474號相驗卷第24頁
        、50頁至55頁、113 頁至115 頁、130 頁至131 頁、原
        審卷第46頁反面），證人王證、周櫻雀、盧子瑭於警
        詢陳述（見99年度相字第1474號相驗卷第9 頁至11頁、
        22頁至23頁）及檢察官訊問中之證述（同上相驗卷第50
        頁至55頁、113 頁至115 頁、130 頁至131 頁）、證人
        卓貞秀於檢察官訊問中之證述（同上相驗卷第52頁至53
        頁）。此外並有臺灣桃園地方法院檢察署（下簡稱桃園
        地檢署）檢察官99年度相字第1474號相驗報告書、八德
        分局處理相驗案件初步調查報告暨報驗書、道路交通事
        故現場圖、道路交通事故調查報告表(一)、(二)、道路交通
        事故當事人登記聯單、道路交通事故肇事人自首情形紀
        錄表、中壢敏盛醫院診斷證明書、相驗筆錄、桃園地檢
        署檢驗報告書、員警游裕賢職務報告、車輛行車事故鑑
        定委員會桃縣鑑990951案鑑定意見書、八德分局刑案現
        場勘察報告暨現場採證照片76張、相驗照片19張、監視
        器擷取照片11張、交通事故現場照片9 張及監視器錄影
        光碟1 片等各在卷可稽（同上相驗卷第142 頁，第1 頁
        至5 頁，第26頁、108 頁，第27頁至28頁，第37頁，38
        頁，43頁，第50頁至55頁，第62頁至67頁，第88頁，第
        124 頁至127 頁，46頁至48頁、第72頁至87頁、第90頁
        至107 頁，第48頁後存放袋），足認被告之自白與事實
        相符。
（二）、核被告李智瑋所為，係犯刑法第276 條第2 項之業務過
        失致死罪。
（三）、被告於有犯罪偵查職權之公務員尚未發覺其犯行前，即
        主動向前往處理之八德交通小隊警員林志中承認為肇事
        人，自首接受裁判，爰依刑法第62條前段之規定減輕其
        刑。
（四）、原審經調查結果，認被告李智瑋係擔任小貨車司機，為
        從事駕駛業務之人，其所犯業務過失致死罪，事證明確
        ，因認被告李智瑋係犯刑法第276 條第2 項之業務過失
        罪，且以被告於其所犯本案在未被有犯罪偵查職權之公
        務員發覺其犯罪前，即主動向處理本案承辦警員林志中
        承認肇事，自首犯罪，認應依刑法第62條前段之規定減
        輕其刑；並審酌被告未遵守道路交通規則之過失程度不
        輕，並致被害人周工卜因而受有死亡之嚴重結果，且尚
        未與被害人家屬和解，惟念被告犯罪後自首坦承犯行，
        態度尚佳等一切情狀，對被告量處有期徒刑6 月，並諭
        知易科罰金之折算標準各等情，業已詳敘其所憑證據、
        認定理由及量刑依據。從形式上觀察，原審判決已敘明
        審酌刑法第57條所列事項之理由，並無認定事實錯誤、
        量刑瑕疵或違背法令之情形，經核原審認事用法並無不
        合，量刑亦稱妥適，應予維持。
（五）、揆諸前揭說明，上訴書狀不得引用或檢附其他文書代替
        ，故上訴書引用告訴人聲請上訴狀之部分，應認其上訴
        書未敘述具體理由。是本件檢察官除引用告訴人之前揭
        書狀外，對於原審判決認定事實、適用法律及量刑等事
        項，有何不當或違法之處，並未具體指摘（檢察官應說
        明原判決關於此部分論述有何違法或不當之處，非得僅
        以「經核閱上開聲請人所述事項，認其聲請上訴尚非顯
        無理由」等語帶過），自非屬上訴第二審之具體理由，
        其上訴自不合法律上之程式，應以判決駁回，並不經言
        詞辯論為之。
四、據上論斷，應依刑事訴訟法第367 條前段、第372 條，判決
    如主文。
中    華    民    國   100    年    12    月  28      日
                  刑事第十五庭審判長法  官  沈宜生
                                    法  官  吳炳桂
                                    法  官  陳坤地
以上正本證明與原本無異。
如不服本判決，應於收受送達後10日內向本院提出上訴書狀，其
未敘述上訴之理由者並得於提起上訴後10日內向本院補提理由書
（均須按他造當事人之人數附繕本）「切勿逕送上級法院」。
                                    書記官  梁駿川
中    華    民    國   100    年    12    月    30    日